【裁判字號】    90,訴,1
【裁判日期】    900202
【裁判案由】    違反臺灣地區與大陸地區人民關係條例
【裁判全文】
臺灣澎湖地方法院刑事判決                           九十年度訴字第一號
    公  訴  人  臺灣澎湖地方法院檢察署檢察官
    被      告  甲○○
右列被告因違反台灣地區與大陸地區人民關係條例案件，經檢察官提起公訴（八十九
年度偵字第三Ｏ三號），本院判決如左：
    主  文
甲○○共同違反不得使大陸地區人民非法進入台灣地區之規定，處罰金新台幣陸萬元
，如易服勞役，以銀元參佰元即新台幣玖佰元折算壹日。
    事  實
一、甲○○為元富號漁船船主，僱用已成年之陳金益（另由台灣高雄地方法院審理）
    為元富號漁船船長，二人基於犯意聯絡，於民國八十九年六月十日（起訴書誤載
    為六月十九日）上午八時三十分許，由甲○○指派陳金益駕駛該船，從屏東縣鹽
    埔港報關出海，前往大陸地區福建省蒲田外海公海上，搭載大陸地區人民曾秀清
    、劉芳山、張國春、高偉民、張兵、陽國、劉喜德、金中哲、宋文杰、徐濤、簿
    維獻、仲崇杰、席春、龍連大、吳順文、張東華、張己島、郭財春、郭煌羊、鄭
    其社、鄭文勝等二十一人，欲接泊至澎湖七美外海所停留之長春一Ｏ六號漁船上
    作業，甲○○、陳金益明知此段航程若不繞道，勢將通過澎湖外圍十二海浬以內
    區域，而曾秀清等二十一人並無進入台灣澎湖地區之許可，仍直接由陳金益駕駛
    元富號漁船載運上述大陸地區人民，使之非法進入澎湖縣花嶼西方六海浬處之台
    灣地區領域內，經行政院海岸巡防署海洋巡防總局第八海洋巡防隊於八十九年六
    月二十二日下午二時十分許在上開地點查獲。
二、案經行政院海岸巡防署海洋巡防總局第八海洋巡防隊移送台灣澎湖地方法院檢察
    署檢察官偵查起訴。
    理  由
一、被告甲○○坦承其為元富號漁船船主，僱用另案被告陳金益為該船船長，其於前
    述時、地，指派陳金益駕駛該船前往大陸地區外海接運曾秀清等二十一名大陸地
    區人民，途經花嶼附近進入台灣地區領海時為警查獲等事實，經核與陳金益及曾
    秀清等二十一名大陸地區人民所述情節相符，並有臨檢紀錄表、機漁船進出港檢
    查表、曾秀清等大陸地區人民之船員證等相關資料在卷可證。惟被告矢口否認有
    違反台灣地區與大陸地區人民關係條例犯行，辯稱：元富號漁船行經路線，屬船
    長陳金益之權限，其曾告誡陳金益不得經過澎湖陸地十二海浬以內，但因當日船
    舶故障，不得已才駛近澎湖花嶼云云。惟查：另案被告陳金益受被告僱用，假使
    被告指示陳金益不得接近澎湖地區○○○道，陳金益豈會不遵照辦理，況且，被
    告於警訊、檢察官訊問時均未供稱曾交代陳金益不得接近澎湖云云，更未提及有
    船舶故障之情形，陳金益也無類似陳述，則被告於本院審理中所提此一辯解，顯
    難採信，又縱然元富號漁船發生故障，被告或陳金益仍應依據台灣地區漁船船主
    接泊受雇大陸地區船員許可辦法第八條規定，向澎湖地區警察機關申請許可後，
    始得進入台灣澎湖地區，故被告有關船舶故障之抗辯，並不能解免其所應負之法
    律上責任。而被告既然自承提供船舶、報酬並指派陳金益駕駛漁船，接運大陸地
    區人民至其所指定之台灣地區附近海域船舶上作業，且供稱明知該段航程將通過
    澎湖外圍十二海浬之台灣地區領域內等語，則被告使曾秀清等二十一名大陸地區
    人民進入台灣地區犯行，自堪認定。
二、核被告所為，係違反台灣地區與大陸地區人民關係條例第十五條第一款規定，應
    依同條例第七十九條第一項論處。被告與陳金益有犯意聯絡及行為分擔，應論以
    共同正犯。爰審酌元富號漁船僅是接運大陸地區人民前往他船作業，途經台灣地
    區領海以內而遭查獲，並非使大陸地區人民非法上岸從事不法行為，犯罪情節應
    較輕微，及被告犯罪之動機、目的、手段、所受之刺激及其品性、生活狀況、智
    識程度、犯罪後態度等一切情狀，量處如主文所示之刑，並諭知易服勞役之折算
    標準。
據上論斷，應依刑事訴訟法第二百九十九條第一項前段，台灣地區與大陸地區人民關
係條例第十五條第一款、第七十九條第一項，刑法第十一條前段、第二十八條，罰金
罰鍰提高標準條例第二條，現行法規所定貨幣單位折算新台幣條例第二條，判決如主
文。
本案經檢察官洪培根到庭職行職務。
中      華      民      國      九十      年      二      月      二    日
                                臺 灣 澎 湖 地 方 法 院 刑 事 庭
                                      法    官  陳     介     安
右正本證明與原本無異。
如不服本判決，應於判決送達後十日內，向本院提出上訴狀（須附繕本）。
中      華      民      國      九十      年      二      月      五    日
                                      書 記 官  林     德     盛
論罪法條：
臺灣地區與大陸地區人民關係條例第十五條第一款：
左列行為不得為之：
一、使大陸地區人民非法進入臺灣地區。
臺灣地區與大陸地區人民關係條例第七十九條第一項：
違反第十五條第一款規定者，處五年以下有期徒刑、拘役或科或併科新台幣五十萬元
以下罰金。


司法院資訊處製作；財團法人民間司法改革基金會備份。
